臺灣板橋地方法院刑事判決　　　　　　　96年度易字第1849號
公　訴　人　臺灣板橋地方法院檢察署檢察官
被　　　告　丁○○
　　　　　　　　　　（現於臺灣臺北戒治所強制戒治中）
　　　　　　乙○○
上列被告等因贓物等案件，經檢察官提起公訴（96年度偵緝字第
946 號、96年度偵字第7032號、第9595號），本院合議庭以裁定
進行簡式審判程序，判決如下：
    主  文
丁○○意圖為自己不法之所有，而侵占遺失物，處罰金新臺幣陸
仟元，如易服勞役，以新臺幣壹仟元折算壹日；減為罰金新臺幣
參仟元，如易服勞役，以新臺幣壹仟元折算壹日。又收受贓物，
處有期徒刑拾月；減為有期徒刑伍月。又行使變造普通小型車駕
駛執照，足以生損害於公眾及他人，處有期徒刑肆月；減為有期
徒刑貳月；扣案變造之丙○○普通小型車駕駛執照上丁○○相片
壹張沒收。又行使偽造私文書，足以生損害於公眾及他人，處有
期徒刑陸月；減為有期徒刑參月；如附表二所示偽造之「丙○○
」簽名及指印計拾捌枚均沒收。上開有期徒刑部分應執行有期徒
刑玖月。
乙○○收受贓物，處有期徒刑參月，如易科罰金，以新臺幣壹仟
元折算壹日；減為有期徒刑壹月又拾伍日，如易科罰金，以新臺
幣壹仟元折算壹日。
    事  實
一、丁○○前有多項違反麻醉藥品管理條例、槍砲彈藥刀械管制
    條例、竊盜等前案紀錄（於本案均不構成累犯），猶不知警
    惕，而有下列之犯罪行為：
  (一)丁○○於民國95年7 月間某日時，在臺北縣板橋市○○路附
    近，拾獲丙○○之普通小型車駕駛執照1 張（為丙○○所有
    ，前於94年11月15日在不詳地點遺失；下稱丙○○汽車駕駛
    執照），竟意圖為自己不法之所有，將之侵占入己，備供己
    用。
  (二)丁○○明知某真實姓名年籍不詳、自稱「盧先勇」之成年男
    性友人所持有如附表一所示之支票4 紙，均屬來路不明之贓
    物（上開支票均係甲○○所有，前於94年12月10日上午11時
    30分許，在臺北縣板橋市○○路○ 段36巷89弄2 號前之自用
    小客車內遭不詳之人所竊取；甲○○於發現遭竊後，已辦妥
    掛失止付手續），竟仍基於收受贓物之犯意，於95年7 、8
    月間某日時，在臺北市○○○路、松隆路路口附近，自「盧
    先勇」處收受上開支票4 紙。嗣丁○○將如附表一編號1 至
    編號3 所示之支票3 紙均交付予不知情之廖淑萍，經廖淑萍
    提示後，均因掛失止付而遭退票，始循線偵得上情。
  (三)丁○○復於96年1 月初某日時，在其位於臺北縣三重市○○
    街47號3 樓住處，以其所有之個人相片1 張換貼於上開侵占
    取得之丙○○汽車駕駛執照上，而變造上開丙○○汽車駕駛
    執照1 張，足生損害於監理機關對於汽車駕駛人管理之正確
    性及丙○○本人；至該變造完成之汽車駕駛執照，則由丁○○隨身攜帶，備供掩飾身分之用。嗣於96年3 月24日晚間8
    時45分許，丁○○因前案遭通緝而於其上址住處為警查獲，
    丁○○為掩飾其身分，乃偽以丙○○之名義接受警員盤查，
    並向警員出示上開變造之丙○○汽車駕駛執照而行使之；丁○○另明知未得丙○○之同意或授權，仍基於偽造私文書之
    犯意，在上址住處，於自願受搜索同意書上偽造丙○○之簽
    名及指印各2 枚，表示丙○○同意警方搜索上開處所之意旨
    ，以此方式偽造丙○○名義之自願受搜索同意書私文書1 紙
    ，復持以交付警員而行使之，足生損害於警察機關對於受搜
    索人同一性識別之正確性及丙○○本人，嗣警員執行搜索完
    畢後，丁○○乃當場承前述偽造署押之單一犯意，接續在如
    附表二編號2 、編號3 所示之搜索、扣押筆錄、扣押物品目
    錄表上偽造丙○○之簽名及指印（偽造之簽名、指印數量均
    詳附表二）。嗣經警將丁○○帶回警局，詳細查證其身分後
    ，發現丁○○係冒用丙○○之名義，始偵得上情，並扣得上
    開變造之丙○○汽車駕駛執照1 張。
二、乙○○係丁○○之女友，2 人平日同居於丁○○上址住處。
    乙○○明知丁○○所持有如附表一編號4 所示之支票1 紙，
    係來路不明之贓物，竟仍基於收受贓物之犯意，於95年11月
    間某日時，在上址丁○○住處，自丁○○處收受該紙支票。
    嗣乙○○將該紙支票交付予其不知情之阿姨羅淑香，經羅淑
    香提示後，亦因掛失止付而遭退票，始循線偵得上情。
三、案經臺北縣政府警察局板橋分局報請及丙○○訴由臺北縣政
    府警察局移請臺灣板橋地方法院檢察署檢察官偵查起訴。
    理  由
一、上揭事實，業據被告丁○○、乙○○於本院審理時均坦白承
    認，核與告訴人丙○○於警詢中之指訴、被害人甲○○於警
    詢中之指訴及檢察官訊問時之證述、證人廖淑萍於警詢中及
    檢察官訊問時之證述、證人羅淑香於警詢中之證述情節相符
    ，並有如附表一所示之支票4 紙暨退票理由單影本、如附表
    二所示之自願受搜索同意書、搜索、扣押筆錄、扣押物品目
    錄表等各1 份在卷可稽，及變造之丙○○汽車駕駛執照1 張
    扣案可資佐證，足認被告2 人上開自白，核與事實相符。本
    件事證明確，被告2 人之犯行，均堪以認定。
二、核被告丁○○如事實欄第1 項(一)所載之行為，係犯刑法第33
    7 條之侵占遺失物罪；其如事實欄第1 項(二)所載之行為，係
    犯刑法第349 條第1 項之收受贓物罪；其如事實欄第1 項(三)
    所載之行為，係犯刑法第216 條、第212 條之行使變造特種
    文書罪、同法第216 條、第210 條之行使偽造私文書罪（起
    訴書原誤載為刑法第217 條之偽造署押罪，業據檢察官當庭
    更正及補正）。核被告乙○○如事實欄第2 項所載之行為，
    係犯刑法第349 條第1 項之收受贓物罪。被告丁○○先後多
    次於如附表二所示之文書、筆錄上偽造丙○○之簽名及指印
    之行為，係基於單一之犯意，於時間、空間緊密相接之環境
    下所為之接續數行為，為接續犯，僅評價為一偽造署押之行
    為，而其偽造丙○○署押之行為，係偽造如附表二編號1 所
    示私文書之階段行為，其偽造私文書（自願受搜索同意書）
    後復持以行使，及變造特種文書（丙○○汽車駕駛執照）後
    持以行使，偽造、變造之低度行為應為行使之高度行為所吸
    收，均不另論罪。被告丁○○所犯上開侵占遺失物、收受贓
    物、行使變造特種文書、行使偽造私文書等犯行，犯意各別
    ，行為互殊，應予分論併罰。爰分別審酌被告丁○○、乙○○2 人之犯罪動機、目的、手段，其行為對於告訴人丙○○
    及被害人甲○○所造成之損害，被告丁○○為逃避查緝，即
    任意變造證件，甚而於為警查獲後猶冒用他人名義接受盤查
    ，其行為對於警察機關偵查犯罪活動之正確性及被冒名者之
    名譽均影響非輕，及被告2 人犯後於本院審理時均已坦承犯
    行，態度尚稱良好等一切情狀，分別量處如主文所示之刑，
    並分別就被告丁○○所宣告之罰金刑部分、被告乙○○所宣
    告之有期徒刑部分各諭知易服勞役及易科罰金之折算標準。
    又被告2 人犯罪後，中華民國九十六年罪犯減刑條例業經總
    統於96年7 月4 日公布，並自同年月16日起生效施行，核本
    件被告2 人之犯罪時間，均係在96年4 月24日以前，合於該
    條例所列之減刑要件，爰依該條例第2 條第1 項第3 款規定
    ，均減其宣告刑二分之一，及分別就被告丁○○所減得之罰
    金刑部分、被告乙○○所減得之有期徒刑部分各諭知易服勞
    役及易科罰金之折算標準，並就被告丁○○減得之有期徒刑
    部分定其應執行之刑。扣案變造之丙○○汽車駕駛執照上被
    告丁○○相片1 張，係被告丁○○所有供其本件行使變造特
    種文書犯行所用之物，此據被告丁○○供承在卷，爰依刑法
    第38條第1 項第2 款規定宣告沒收；另如附表二所示偽造之
    「丙○○」簽名及指印計18枚，均係偽造之署押，爰併依刑
    法第219 條規定宣告沒收。
據上論斷，應依刑事訴訟法第273 條之1 第1 項、第299 條第1
項前段，刑法第337 條、第349 條第1 項、第216 條、第212 條
、第210 條、第219 條、第42條第3 項、第41條第1 項前段、第
38條第1 項第2 款、第51條第5 款，中華民國九十六年罪犯減刑
條例第2 條第1 項第3 款、第7 條，刑法施行法第1 條之1 第1
項、第2 項前段，判決如主文。
本案經檢察官黃佳權到庭執行職務
中　　華　　民　　國　　96　　年　　12　　月　　31　　日
                  刑事第二庭  法　官  劉景宜
以上正本證明與原本無異
如不服本判決應於送達後10日內向本院提出上訴狀
                              書記官　謝秀青
中　　華　　民　　國　　97　　年　　1 　　月　　4 　　日
附錄本案論罪科刑法條全文：
刑法第337 條、第349 條第1 項、第216 條、第212 條、第210
條
刑法第337條
意圖為自己或第三人不法之所有，而侵占遺失物、漂流物或其他
離本人所持有之物者，處5百元以下罰金。
刑法第349條第1項
收受贓物者，處 3 年以下有期徒刑、拘役或 5 百元以下罰金。
刑法第216條
行使第210條至第215條之文書者，依偽造、變造文書或登載不實
事項或使登載不實事項之規定處斷。
刑法第212條
偽造、變造護照、旅券、免許證、特許證及關於品行、能力服務
或其他相類之證書、介紹書，足以生損害於公眾或他人者，處1
年以下有期徒刑、拘役或3百元以下罰金。
刑法第210條
偽造、變造私文書，足以生損害於公眾或他人者，處5年以下有
期徒刑。
附表一
┌──┬───┬─────┬──────┬──────┬────┐
│編號│發票人│支票號碼  │票載發票日期│票 面 金 額 │付款人  │
│    │      │          │  （民國）  │ （新臺幣） │        │
├──┼───┼─────┼──────┼──────┼────┤
│1   │王明正│QL0000000 │95年10月31日│25,000元    │台北國際│
│    │      │          │            │            │商業銀行│
│    │      │          │            │            │積穗分行│
├──┼───┼─────┼──────┼──────┼────┤
│2   │同上  │QL0000000 │95年11月5日 │25,000元    │同上    │
├──┼───┼─────┼──────┼──────┼────┤
│3   │同上  │QL0000000 │95年10月31日│75,000元    │同上    │
├──┼───┼─────┼──────┼──────┼────┤
│4   │同上  │QL0000000 │95年11月27日│55,000元    │同上    │
└──┴───┴─────┴──────┴──────┴────┘
附表二：
┌──┬─────────────────────┬──────────┐
│編號│偽造「丙○○」簽名及指印之文書、筆錄　　  │偽造之「丙○○」簽名│
│    │                                          │及指印              │
├──┼─────────────────────┼──────────┤
│1   │自願受搜索同意書                          │簽名2枚、指印2枚    │
├──┼─────────────────────┼──────────┤
│2   │臺北縣政府警察局搜索、扣押筆錄            │簽名3枚、指印5枚    │
│    │                                          │（起訴書誤載指印為3 │
│    │                                          │  枚）              │
├──┼─────────────────────┼──────────┤
│3   │臺北縣政府警察局刑事警察隊扣押物品目錄表  │簽名3枚、指印3枚    │
└──┴─────────────────────┴──────────┘
